最高法院刑事判決　　　　　　九十四年度台上字第一００三號
　　上　訴　人
　　即 自 訴 人　王壽祿
　　上　訴　人
　　即　被　告　甲○○
　　　　　　　　　　　　80弄.
上列上訴人等因自訴人自訴被告誣告案件，不服台灣高等法院台
南分院中華民國九十年十一月十五日第二審判決（九十年度上訴
字第一一五三號，自訴案號：台灣台南地方法院九十年度自字第
一二六號），提起上訴，本院判決如下：
    主  文
原判決撤銷，發回台灣高等法院台南分院。
　　理　由
本件原判決認定上訴人即被告甲○○於民國八十五年初以新台幣
（下同）一百五十萬元入股上訴人即自訴人王壽祿成立之南梧實
業股份有限公司（下稱南梧公司）。嗣被告於八十六年一月二十
三日，向自訴人表示，南梧公司經營不善，且理念不合，不願受
公司拖累，要放棄股權，乃書立「本人甲○○投資南梧公司之股
份百分之三十，於民國八十六年元月二十三日起願自動放棄股權
，今後南梧公司所有在外一切債權債務都與本人無關，因恐口無
憑，特立此書為證。本人之股權授權於王壽祿先生處理」之同意
書為憑，自訴人即委託會計師於八十六年元月三十一日繳納證券
交易稅款，同年四月十日完成股份變更登記。詎被告因與自訴人
另其他投資糾紛結怨，意圖使自訴人受刑事處分，乃捏稱：自訴
人曾於八十六年初佯稱，有台中之友人有意入股南梧公司，被告
若欲退股，必須繕寫「棄權書」，俾由自訴人代為處理股份出賣
事宜。股份出賣後，自訴人會將一百五十萬元中之八成即一百二
十萬元交與被告，致被告陷於錯誤，而書立放棄股權同意書，之
後苦等多日，未見自訴人有代理出賣股份之行為，遂於八十六年
四月九日發存證信函，表明撤銷委任出賣股份事宜，詎自訴人於
接獲存證信函後之翌日迅即辦理股份過戶，而使公務員將不實之
事項登載於公文書等情，於八十七年十月九日向第一審法院自訴
自訴人犯有刑法第三百三十九條第二項詐欺得利罪及同法第二百
十四條偽造文書罪等情，因而撤銷第一審諭知被告無罪之判決，
改判論處被告意圖他人受刑事處分，向該管公務員誣告罪刑，固
非無見。
惟查(一)認定犯罪事實應依證據，為刑事訴訟法所明定，故被告否
認犯罪事實所持之辯解，縱屬不能成立，仍非有積極證據足以證
明其犯罪行為，不能遽為有罪之認定。查原判決係以被告所書立
同意書之內容，並以被告未能證明所辯：其僅為退股並授權自訴
人代為處理股份，處理之後，應將其中八成即一百二十萬元交與
被告非為放棄股權等情以認定被告已非股東，猶指自訴人犯有刑
法第三百三十九條第二項、第二百十四條之罪嫌，難卸免誣告罪
責等語。但查自訴人於審理中多次供明：被告於八十六年一月二
十二日來查看帳冊後，認公司有倒閉之虞，故要求代為辦理退股
等語（見第一審卷第五六頁，原審卷第二一頁），則被告所指其
僅係退股非放棄股權，似非無所憑。原審未深入調查被告所辯之
真實性，徒以被告未能證明所辯各節，遽為被告罪刑之宣告，自
難謂為適法。(二)誣告罪之成立須其申告之內容完全出於憑空捏造
，若所告尚非全然無因，祇因缺乏積極證明致被誣告人不受追訴
處罰者，尚難遽以誣告罪論。查被告確有投資自訴人所經營之南
梧公司，此觀上開同意書自明。自訴人亦供明：被告以其妻黃妙
卿為發票人，彰化商業銀行員林分行為付款人，八十六年一月二
十日期，面額七十五萬元之0000000號支票，係被告用為
南梧公司之增資款，上開票款業已兌現，南梧公司於八十五年有
賺錢（見原審卷第二二頁，第一審卷第五五、六五、三八頁），
如果無訛，則被告於公司有賺錢且已繳清增資之情況下，何以平
白放棄股權？若被告上開同意書之真意為退股而非放棄股權，則
被告所指其於苦等自訴人未將股金交付，而於八十六年四月九日
以存證信函通知自訴人終止出賣股權，被告於知悉自訴人恰於翌
日將股權移轉登記於自訴人兄弟，懷疑自訴人以他人欲購買股權
為由，騙其書立同意書，並將股權移轉，認自訴人犯有詐欺、使
公務員登記不實之犯行而提出告訴，尚非全然無據，原判決就上
訴人如何有虛構事實以提出告訴而有誣告他人之故意，未於理由
中詳加說明，遽行判決，自嫌理由欠備。(三)有罪判決書理由之說
明必須互相一致，方為合法。倘若理由之說明不相一致，按諸刑
事訴訟法第三百七十九條第十四款後段規定，自屬判決理由矛盾
之當然違背法令。原判決理由二敘明：被告查閱台灣省政府建設
廳第三科函附相關資料後，得知自訴人係於被告於八十六年四月
九日寄發存證信函之翌日（同年月十日）匆忙辦理股權移轉，認
以被告之立場而言，其間自容有產生自訴人係收受被告存證信函
後始匆忙辦理股權移轉之合理懷疑等語，似指被告之所告自訴人
犯有使公務員登載不實罪部分，係出於合理之懷疑，欠缺誣告之
故意。但於後段又說明被告已拋棄股權，明知其已非股東，猶指
自訴人犯有使公務員登載不實罪行，即屬捏造不實之事項等語，
其前後所述，相互齟齬，自有理由矛盾之違誤。自訴人及被告上
訴意旨分指原判決不當，尚非全無理由，應認有撤銷發回更審之
原因。
據上論結，應依刑事訴訟法第三百九十七條、第四百零一條，判
決如主文。
中　　華　　民　　國　九十四　年　　三　　月    三  　日
                      最高法院刑事第六庭
                          審判長法官  莊　登　照
                                法官  洪　明　輝
                                法官  黃　一　鑫
                                法官  魏　新　和
                                法官  林　秀　夫
      本件正本證明與原本無異
                                      書  記  官
中　　華　　民　　國　九十四　年　　三　　月　　十　　日
                                                  Ｍ
